智慧財產法院刑事裁定
                                    100年度刑智抗字第8號
抗  告  人　臺灣臺北地方法院檢察署檢察官
被      告　楊家榮　
　　　　　　　　　　號
上列抗告人因被告違反商標法案件（臺灣臺北地方法院檢察署10
0 年度偵字第2284號）聲請宣告沒收，不服臺灣臺北地方法院10
0 年度聲字第2155號，中華民國100 年8 月9 日第一審裁定（聲
請案號：臺灣臺北地方法院檢察署100 年度聲沒字第253 號），
提起抗告，本院裁定如下：
    主  文
原裁定撤銷。
扣案之仿冒「HARLEY DAVIDSON」商標服飾佰零柒件均沒收。
    理  由
一、抗告意旨略以：按違禁物或專科沒收之物，得單獨宣告沒收
    ，刑法第40條第2 項定有明文。可知得單獨申請沒收之物，
    除違禁物外，尚有「專科沒收之物」。次按商標法第83條規
    定：犯前2 條之罪所製造、販賣、陳列、輸出、或輸入之商
    品，或所提供於服務使用之物品或文書，「不問屬於犯人與
    否，沒收之」，係「專科沒收」之規定，被告雖經檢察官依
    刑事訴訟法第252 條第10款為不起訴處分，扣案商品確係仿
    冒商標商品，依刑法第40條第2 項規定得單獨宣告沒收（參
    照司法院98年智慧財產法律座談會提案及研討結果刑事訴訟
    類第5 號研討結果）。經查，本案扣案之仿冒「HARLEY DA
    VIDSON」商標服飾307 件經鑑定結果確係仿冒商標之商品，
    此有扣案物照片、鑑定書、經濟部智慧財產局商標資料檢索
    服務列印資料在卷可佐。故該等仿冒商標服飾係未得商標權
    人同意，而於同一或類似商品，使用與商標權人相同之註冊
    商標之物，屬「專科沒收之物」，尚不因被告主觀上是否欠
    缺販賣仿冒商品之犯意而影響該等仿冒商品之性質，是本案
    之扣案仿冒服飾自得依刑法第40條第2 項規定單獨宣告沒收
    。
二、原法院裁定略以：按違禁物或專科沒收之物得單獨宣告沒收
    ，刑法第40條第2 項定有明文。又商標標法第83條規定：「
    犯前二條之罪所製造、販賣、陳列、輸出或輸入之商品，或
    所提供於服務使用之物品或文書，不問屬於犯人與否，沒收
    之。」係以犯同法第81條、第82條之罪為沒收各相關物品之
    前提；而商標法第81條、第82條法條之構成要件，僅罰及故
    意犯，並未處罰過失犯。是苟行為人所為尚不構成商標法第
    81條、第82條之要件者，自難據以宣告沒收（臺灣高等法院
    96年度抗字第668 號、97年度抗字第699 號裁定可資參照）
    。經查，仿冒「HARLEY DAVIDSON 」商標之服飾共307 件固
    經鑑定屬仿冒商標商品，有扣案物照片、鑑定書、經濟部智
    慧財產局商標資料檢索服務列印資料在卷可佐。惟被告涉嫌
    違反商標法案件，前經臺灣臺北地方法院檢察署檢察官於10
    0 年6 月28日，以100 年度偵字第2284號為不起訴處分確定
    等情，有上開不起訴處分書及臺灣高等法院被告前案紀錄表
    各1 份在卷可稽，復經核閱臺灣臺北地方法院檢察署100 年
    度偵字第2284號全案卷證屬實。而依上開不起訴處分意旨，
    檢察官認被告雖輸入上開仿冒商標之服飾共307 件，惟被告
    於98年7 月2 日輸入共6097件之成衣服飾，除上開307 件之
    成衣服飾係仿冒商標之商品外，其餘衣物並無仿冒他人商標
    之情事，是被告主觀上並不知其所輸入之成衣服飾中有仿冒
    商標之服飾（見該不起訴處分書第3 頁），其主觀上欠缺販
    賣仿冒商標商品之故意，罪嫌不足，而依刑事訴訟法第252
    條第10款為不起訴處分確定。是由該不起訴處分意旨觀之，
    被告並無犯上開商標法第81條第1 款、第82條罪之故意，揆
    諸前開說明，商標法第83條得沒收之物既係以犯前二條之罪
    為限，自無從依該條之規定，就扣案仿冒「HARLEY DAVIDSO
    N 」商標之服飾共307 件，予以沒收，本件聲請沒收扣押物
    ，核於法未合，應予駁回等語。
三、按刑罰法令關於沒收之規定，有採職權沒收主義與義務沒收
    主義，職權沒收，指法院就屬於被告所有，並供犯罪所用或
    因犯罪所得之物，仍得本於職權為斟酌沒收與否之宣告，例
    如刑法第38條第1項第2款、第3款、第3項前段等屬之，義務
    沒收，又可分為絕對義務沒收與相對義務沒收二者，前者指
    凡法條規定「不問屬於犯人與否，沒收之」者屬之，法院就
    此等之物，無審酌餘地，除已證明滅失者外，不問屬於犯人
    與否或有無查扣，均應沒收之，後者指凡供犯罪所用或因犯
    罪所得之物，均應予以沒收，但仍以屬於被告或共犯所有者
    為限，最高法院93年度臺上字第2751號判決意旨可資參照；
    又按，商標法第83條規定：「犯前二條之罪所製造、販賣、
    陳列、輸出或輸入之商品，或所提供於服務使用之物品或文
    書，不問屬於犯人與否，沒收之」；此項沒收，乃絕對沒收
    原則之規定，除證明已滅失者外，不問屬於犯人與否，有無
    查扣，均應予以沒收，無審酌之餘地（最高法院97年度台上
    字第2786號號參照）。商標法第83條係「專科沒收」之規定
    ，被告雖經檢察官依刑事訴訟法第252 條第10款為不起訴處
    分，扣案商品確係仿冒商品，依刑法第40條第2 項規定得單
    獨宣告沒收。
四、經查，被告楊家榮前因犯商標法第82條之販賣仿冒商標商品
    罪，經臺灣臺北地方法院檢察署檢察官於100 年6 月28日以
    100 年度偵字第2284號不起訴處分確定在案，該案所扣得仿
    冒「HARLEY DAVIDSON 」商標服飾307 件，係被告所有等情
    ，業據被告供承在卷，且有卷附扣案物照片、鑑定書、經濟
    部智慧財產局商標資料檢索服務列印資料在卷可佐。故該等
    商品係未得商標權人同意，而於同一或類似商品，使用與商
    標權人相同之註冊商標之物，確係仿冒「HARLEY DAVIDSON
    」商標之服飾，屬商標法第83條規定之「專科沒收之物」，
    尚不因被告主觀上是否欠缺販賣仿冒商品之犯意而影響該等
    仿冒商品之性質，是本案之扣案仿冒服飾自得依刑法第40條
    第2 項規定單獨宣告沒收。原裁定駁回檢察官之聲請，核有
    違誤，應由本院將原裁定撤銷，並自為裁定如主文所示。
中　　華　　民　　國　　100 　年　　9 　　月　　15　　日
                    智慧財產法院第二庭
                          審判長法  官　陳忠行
                                法  官　熊誦梅
                                法  官　曾啟謀
以上正本證明與原本無異。
不得再抗告。
中　　華　　民　　國　　100　 年　　9　　 月　　15　　日
                                書記官  劉筱淇